【裁判字號】    99,易,1007
【裁判日期】    990617
【裁判案由】    竊盜
【裁判全文】
臺灣板橋地方法院刑事判決              99年度易字第1007號
公  訴  人  臺灣板橋地方法院檢察署檢察官
被      告  丙○○
上列被告因竊盜案件，經檢察官提起公訴（99年度偵字第7703號
），本院判決如下：
    主  文
丙○○無罪。
    理  由
一、公訴意旨略以：被告丙○○意圖為自己不法之所有，於民國
    99年3 月3 日上午5 時53分許，趁四下無人之際，以其所有
    客觀上足供兇器使用之榔頭（即鐵鎚）1 支，敲打址設臺北
    縣新莊市○○路669 之1 號第一銀行丹鳳分行附設之提款機
    外殼（毀損部分未據告訴），欲竊取提款機內之現金供己花
    用，惟破壞提款機、尚未竊得現金之際，被告即至一旁階梯
    上蹲坐，嗣保全人員乙○○獲報於同日上午6 時10分許到場
    制伏被告，並報警處理，扣得鐵鎚1 支，因認被告涉犯刑法
    第321 條第2 項、第1 項第3 款之加重竊盜未遂罪嫌云云。
二、按犯罪事實應依證據認定之，無證據不得認定犯罪事實。不
    能證明被告犯罪者，應諭知無罪之判決，刑事訴訟法第154
    條第2 項、第301 條第1 項前段分別定有明文。又認定不利
    於被告之事實，須依積極證據，苟積極證據不足為不利於被
    告事實之認定時，即應為有利於被告之認定，更不必有何有
    利之證據。且認定犯罪事實所憑證據，雖不以直接證據為限
    ，間接證據亦包括在內，然無論直接或間接證據，其為訴訟
    上之證明，須於通常一般之人均不致有所懷疑，而得確信其
    為真實之程度者，始得據為有罪之認定，如未能發現相當證
    據，或證據不足以證明，自不能以推測或擬制之方法，以為
    裁判基礎，最高法院著有30年上字第816 號、40年台上字第
    86號、76年台上字第4986號判例意旨可資參照。再者，刑法
    上之竊盜罪，係以意圖為自己或第三人不法之所有而竊取他
    人之動產為要件，其要件事實之有無，均應依證據認定之。
三、公訴人認被告丙○○涉有上開加重竊盜未遂罪嫌，無非係以
    被告於警詢及偵訊時之自白、證人即到場處理之保全人員乙
    ○○及第一銀行丹鳳分行副理丁○○之證述、扣案之鐵鎚1
    支、臺北縣政府警察局新莊分局搜索扣押筆錄及扣押物品目
    錄表各1 份、現場採證照片6 幀、監視錄影光碟1 片、翻拍
    照片2 幀等為其論據。訊據被告固坦承伊曾於上揭時、地，
    以所攜帶之扣案鐵鎚1 支，敲打第一銀行丹鳳分行附設提款
    機之鍵盤處無訛，惟堅決否認有何竊盜犯行，辯稱：伊因於
    前一天與前妻吵架，心情不佳，乃故意持鐵鎚敲打提款機洩
    憤，敲完後留在現場，讓警察過來將伊逮捕，並配合警察以
    竊盜罪嫌移送，實際上伊當時確無想要行竊財物的意思等語
    。經查：
  (一)被告於上揭時、地，以所攜帶之鐵鎚1 支，敲打第一銀行丹
    鳳分行附設提款機鍵盤處乙節，為被告供承不諱，核與證人
    即到場處理之保全人員乙○○、第一銀行丹鳳分行副理丁○
    ○所述情節相符，且有鐵鎚1 支扣案可證，此外並有臺北縣
    政府警察局新莊分局搜索扣押筆錄及扣押物品目錄表各1 份
    、現場採證照片6 幀、監視錄影光碟1 片、翻拍照片2 幀附
    卷足稽，此部分事實固堪認定。惟刑法上之竊盜罪，既以意
    圖為自己或第三人不法之所有而竊取他人之動產為要件，則
    本案首應審究者，厥為：被告於實行上開行為之際，其主觀
    上是否有意圖為自己或他人不法所有之竊盜犯意？
  (二)經本院當庭勘驗卷附現場監視錄影光碟之記錄內容，結果略
    以：依監視錄影畫面所示，99年3 月3 日上午5 時54分許，
    一成年男子（即被告）走進畫面中，至最內側之提款機前，
    以右手持鐵鎚，用力擊打該提款機，先後共擊打3 下，隨即
    將鐵鎚放在該提款機上，徒步走至門口徘徊，然後離開畫面
    ，過程之中，該男子僅有以鐵鎚與提款機接觸等情，有本院
    審判筆錄可稽（見本院卷第26頁），顯見被告當時持鐵鎚進
    入之後，係逕至提款機前敲打3 下，且於敲打完畢後隨即離
    開該提款機，自始至終未有檢視提款機以蒐尋財物之舉動，
    洵與一般意圖行竊財物者之情態迥異。參以現場採證照片所
    示（見偵查卷第17頁），該提款機遭被告持鐵鎚敲打3 下後
    ，僅鍵盤處有凹陷毀損而已，外觀結構仍屬完整緊密，顯不
    可能由外觸及內部之現金，是被告當時主觀上是否確有竊取
    該提款機內部現金之犯意，誠不能無疑。再依證人即到場處
    理之保全人員乙○○於本院審理時所證：（問：你到現場看
    到什麼事情？）我看到被告坐在自動櫃員機外的樓梯間。（
    問：有無跟被告對話？）我跟被告說自動櫃員機有異常，問
    被告在這邊做什麼，被告說是他用的，叫我報警叫警察來，
    我先回報管制中心後就報警。……（問：被告當時神情？）
    意識清楚，感覺心情很不好。（問：被告除了叫你去報警，
    有無跟你說其他話？）被告跟我說他不會跑。……我看被告
    破壞鍵盤的程度，感覺被告是沒有想要偷錢，因為破壞的程
    度不是很大，只有鍵盤凹陷而已等語（見本院卷第24、25頁
    ），核與被告所辯：伊當時係因心情不佳，乃故意持鐵鎚敲
    打提款機洩憤，敲完後留在現場，讓警察過來將伊逮捕等語
    相符，益徵被告當時應是出於自暴自棄，故意持鐵鎚敲打毀
    損提款機，且根本沒有逃匿意思，留在犯案現場等候警察到
    場將之逮捕，自難與一般犯罪者相提並論。
  (三)雖被告於犯案日即99年3 月3 日之警詢及檢察官偵訊時均曾
    自白伊當時有想要拿提款機裡面的錢云云。惟按刑事訴訟法
    第156 條第2 項規定，被告雖經自白，仍應調查其他必要之
    證據，以察其是否與事實相符。立法目的乃欲以補強證據擔
    保自白之真實性；亦即以補強證據之存在，藉之限制自白在
    證據上之價值。而所謂補強證據，則指除該自白本身外，其
    他足資以證明自白之犯罪事實確具有相當程度真實性之證據
    而言。雖其所補強者，非以事實之全部為必要，但亦須因補
    強證據與自白之相互利用，而足使犯罪事實獲得確信者，始
    足當之，最高法院74年台覆字第10號判例意旨可資參照。本
    案被告應係出於自暴自棄，乃故意犯罪並任令警察予以逮捕
    ，已如前述，則於甫犯案完畢之際，縱有於警詢、偵訊時為
    不實自白之情緒性陳述，亦不難理解。此由證人即查獲警員
    甲○○到庭所述：我當時有問被告為什麼要這樣做，我向被
    告闡明他所涉的可能罪名（毀損或竊盜）……我問被告是否
    要拿提款機裡面的錢，被告當時回答我說隨便我們移送哪一
    條都可以，就沒有其他的話了。……我只記得被告說他當天
    心情非常不好等語（見本院卷第26頁反面、第27頁），尤屬
    昭然，故更應審慎調查其他必要證據，以察被告於甫案發後
    之自白是否與事實相符。而遍閱全案卷證，充其量均僅能證
    明被告有持鐵鎚敲打毀損提款機而已（此部分因未據告訴，
    未列在起訴範圍），至於被告自始是否確有意圖為自己或第
    三人不法所有之竊盜犯意，尚乏任何補強證據可資證明，洵
    難僅憑被告上開真實性仍待商榷之自白，即率認被告有加重
    竊盜未遂之犯行。
四、綜上所述，依本院調查所得之證據，認尚未達於通常一般之
    人均不致有所懷疑，而得確信其為真實之程度，仍有合理懷
    疑之存在，自不能以推測或擬制之方法，為被告犯加重竊盜
    未遂罪之認定。此外，復查無其他證據足資證明被告確有公
    訴人所指之加重竊盜未遂犯行，揆諸首開說明，公訴人既不
    能證明被告犯罪，依法應為被告無罪之諭知，以昭審慎。
據上論斷，應依刑事訴訟法第301 條第1 項，判決如主文。
本件經檢察官黃明絹到庭執行職務。
中    華    民    國    99    年    6     月    17    日
                  刑事第八庭    法  官  朱嘉川
以上正本證明與原本無異
如不服本判決應於收受送達後10日內向本院提出上訴書狀，並應
敘述具體理由；其未敘述上訴理由者，應於上訴期間屆滿後20日
內向本院補提理由書（均須按他造當事人之人數附繕本）「切勿
逕送上級法院」。
                                書記官  陳聖儒
中    華    民    國    99    年    6     月    18    日

司法院資訊處製作；財團法人民間司法改革基金會備份。
